【裁判字號】    89,訴,325
【裁判日期】    900528
【裁判案由】    傷害等
【裁判全文】
臺灣嘉義地方法院刑事判決                          八十九年度訴字第三二五號
    公  訴  人  臺灣嘉義地方法院檢察署檢察官
    被      告  甲○○
    指定辯護人  本院  公設辯護人  丙○○
右列被告因傷害等案件，經檢察官提起公訴（八十九年度偵字第一二二九號），本院
判決如左：
    主  文
甲○○以脅迫使人行無義務之事未遂，處有期徒刑貳月；又使人受重傷未遂，處有期
徒刑參年陸月。應執行有期徒刑參年陸月，並於刑之執行完畢或赦免後，令入相當處
所，施以監護貳年。
    事  實
一、甲○○與乙○○係朋友關係，於民國八十九年一月二十四日十三時三十分許，於
    酒後精神耗弱之情況下，竟基於以脅迫手段使乙○○行無義務之事之犯意，腰插
    二把菜刀，前往乙○○位於嘉義縣布袋鎮永安里五鄰大寮一六二號住處，向乙○
    ○稱「買酒給我喝」，並露出腰間所插之二把菜刀，用以脅迫乙○○，使其行無
    義務之事。乙○○不從，甲○○遂另基於使乙○○受重傷之故意，以所攜帶之菜
    刀用力猛砍乙○○之左手臂一刀，致使乙○○受有左手前臂深部切割傷合併八條
    伸腱斷裂之傷害。
二、案經乙○○訴由嘉義縣警察局布袋分局報由臺灣嘉義地方法院檢察署檢察官偵查
    起訴。
    理  由
一、訊據被告甲○○矢口否認於上揭時、地，有要乙○○買酒給其喝及傷害乙○○之
    情事，辯稱：當時喝醉了，不知道發生何事云云。惟查：
  （一）被告如何向乙○○要酒喝，因乙○○不從，而持菜刀砍傷乙○○之事實，業
        據告訴人乙○○指訴：「八十九年一月二十四日十三時三十分左右，甲○○
        坐我計程車到布袋鎮永安里大寮一六二號住處找我。當時我坐在客廳，甲○
        ○一進門就拉開外套拉鍊，我有看到甲○○左腰部插有二把刀，當時我心生
        畏懼，就跑到屋簷下，蹲在水槽旁，甲○○向我要酒喝，我向甲○○表示沒
        錢買酒給他喝，甲○○看我頭低下時，我不注意時，就持刀往我身上砍來，
        我因一時閃避不及，所以左前臂才遭砍傷，同時左腋下的衣服也遭劃破」等
        語（詳警卷第三頁背面）明確，而告訴人受有左前臂深部撕裂傷約八公分合
        併八條伸肌肌腱斷裂之事實，亦有臺灣省立朴子醫院驗傷診斷書一紙附於警
        卷、診斷證明書三紙與相片二幀附於偵卷；行政院衛生署朴子醫院診斷證明
        書二紙附於本院卷（此二紙係告訴人後續醫療情況）可資佐證。
  （二）被告雖以患有精神病症，對於上開事實完全不知情至辯，惟查被告於案發後
        翌日之警訊時供稱：「八十九年元月二十四日約十三時三十分左右，我到布
        袋鎮永安里五鄰大寮一六二號乙○○的住處找乙○○，雙方因故發生爭吵，
        當時（之前）我因有喝酒，已有醉意，一時氣不過，就衝進乙○○住處廚房
        拿一把菜刀出來，將乙○○砍傷」，「我將菜刀砍傷乙○○的左小臂」，「
        兇器（菜刀）我有帶離現場，因當時我喝醉酒，又急著逃離現場，所以兇器
        到底丟在那裡我也想不起來」，「我在布袋往大寮的路上攔了一部計程車，
        到乙○○的住處，並付了新臺幣一百元車資，案發後我用步行的走回布袋住
        處」，「我走義布公路，到大寮宜家超市旁右轉走見龍里公墓小路，由新厝
        里走舊運鹽鐵道，然後走鹽田小徑返回住處」等語（詳警卷第一頁背面以下
        ），對於如何前往告訴人住處，如何砍傷告訴人並步行回家等事實，均能詳
        加描述。至被告經送請嘉義基督教醫院就其精神狀態予以鑑定，認為：「被
        告案發當時對於喝酒之後的事完全不記得應屬酒後酩酊狀況，已達心神喪失
        狀態。唯被告喝酒前意識清楚，且為出於自己意願下喝酒，並無受到幻覺或
        妄想等精神病症影響。但考量被告因長期精神病所造成的人格退化、衝動力
        控制力差，對外界事務判斷力應較一般人為差，其精神狀態在案發前與鑑定
        時皆已達精神耗弱的情況」等語，有該院八十九年十一月十六日精神鑑定報
        告書在卷可按，而認定被告為本件犯行時，已屬心神喪失。惟查該報告書以
        被告「案發當時對於喝酒之後的事完全不記得應屬酒後酩酊狀況」，而認被
        告已達心神喪失狀態。但被告於警訊時供稱：「八十九年元月二十四日約十
        三時三十分左右，我到布袋鎮永安里五鄰大寮一六二號乙○○的住處找乙○
        ○，雙方因故發生爭吵，當時（之前）我因有喝酒，已有醉意，一時氣不過
        ，就衝進乙○○住處廚房拿一把菜刀出來，將乙○○砍傷」，「我將菜刀砍
        傷乙○○的左小臂」，「兇器（菜刀）我有帶離現場，因當時我喝醉酒，又
        急著逃離現場，所以兇器到底丟在那裡我也想不起來」等語（詳前述），對
        於案發當時情形，尚非全然不記得，是被告案發時，應係精神耗弱。
  （三）被告於警訊時供稱砍傷告訴人之菜刀一把，係取自告訴人住處廚房云云，惟
        查被告於審理中供稱：「我不知道刀子從何而來，我也不知道用什麼東西把
        她傷到」等語（詳本院八十九年九月八日訊問筆錄），所言前後反覆，供述
        不可採。而告訴人堅稱：菜刀係被告攜往伊住處，而伊住處廚房共有四把菜
        刀，案發後四把菜刀均仍在廚房中等語（詳警卷第五頁背面），及於審理中
        陳稱：「我看他身上有帶二把刀，一把是長方形，一把是尖的」等語（詳本
        院八十九年九月八因訊問筆錄），足證該二把刀係被告攜至告訴人住處。
  （四）綜上，本件事證明確，被告犯行堪以認定。
二、按毀敗一肢以上之機能者，為重傷，刑法第十條四項第四款定有明文。以菜刀用
    力猛砍人之手腕部分，足以使人喪失手部機能之事實。而被告竟持菜刀朝告訴人
    手部猛砍，雖僅砍一刀，惟以其下手之重，致告訴人受有左手前臂深部切割傷合
    併八條伸腱斷裂等傷害之情，足證被告顯有重傷害之故意。又告訴人受有上開傷
    害，經於審理中命伊左手擺動、手指彎曲，而伊左手及手指均能彎曲擺動，惟不
    能很順暢之情，業據勘驗明確，故告訴人所受傷害尚未達重傷。核被告所為，係
    犯刑法第三百零四條第二項、第一項之強制未遂罪及同法第二百七十八條第三項
    、第一項之重傷未遂罪。被告係於脅迫告訴人買酒不遂後，而持菜刀砍傷告訴人
    ，並無方法或結果之牽連關係，是其所犯上開二罪，犯意各別，行為互殊，應予
    分論併罰。按精神耗弱人之行為得減輕其刑，查被告為本件犯行時，應處於精神
    耗弱狀態之事實，業如前述，爰依刑法第十九條第二項之規定減輕其刑。又被告
    以脅迫使告訴人買酒供其飲用而未遂，及出於重傷害之犯意，持菜刀砍告訴人而
    未至重傷之結果，皆為未遂犯，均應依刑法第二十六條前段之規定減輕其刑，並
    依刑法第七十條遞減之。爰審酌被告與告訴人交情非輕，於持刀向告訴人索討酒
    不遂後，竟砍傷告訴人，及告訴人所受傷非輕，惡性重大，惟其患有器質性精神
    病等一切情狀，量處如主文所示之刑，並定其應執行之刑。被告用以脅迫及傷害
    告訴人之菜刀共二把，被告否認為其所有，且均未扣案，為免執行困難，爰不為
    沒收之諭知。
三、末按因精神耗弱而減輕其刑者，得於刑之執行完畢或赦免後，令入相當處所，施
    以監護，刑法第八十七條第二項定有明文。被告為本件犯行時係精神耗弱，已如
    前述，且前開精神鑑定報告書亦認為：「由於蔡員於鑑定時有明顯妄想、幻覺等
    之精神病症狀，建議蔡員應受精神醫學之積極性治療」等語，本院因認被告於刑
    之執行完畢後，有諭知保安處分之必要，爰依刑法第八十七條第二條之規定，諭
    知於刑之執行完畢或赦免後，令入相當處所，施以監護二年。
據上論斷，應依刑事訴訟法第二百九十九條第一項前段，刑法第三百零四條第一項、
第二項、第二百七十八條第一項、第三項、第十九條第二項、第二十六條前段、第八
十七條第二項、第三項、第五十一條第五款，罰金罰鍰提高標準條例第一條前段，判
決如主文。本案經檢察官陳美君到庭執行職務
中    華    民    國      九十      年      五      月      二十八      日
                                      臺灣嘉義地方法院刑事第三庭
                                          法  官  張  育  彰
右正本證明與原本無異。
如不服本判決，應於判決送達後十日內向本院提出上訴狀( 應附繕本 )。
中    華    民    國      九十      年      五      月      二十八      日
                                          書記官  馮  澤  文


司法院資訊處製作；財團法人民間司法改革基金會備份。
